【裁判字號】    95,婚,247
【裁判日期】    950406
【裁判案由】    離婚
【裁判全文】
臺灣臺北地方法院民事判決               95年度婚字第247號
原      告  乙○○
上列當事人與被告甲○○間請求離婚事件，本院不經言詞辯論終
結，判決如下：
    主      文
原告之訴駁回。
訴訟費用由原告負擔。
    事實及理由
一、原告聲明求為判決：請准判令兩造離婚。並主張：兩造於民
    國80年2 月4 日結婚。起初家庭生活尚稱和諧，惟原告於84
    年間，因一時誤蹈法網入監服刑，被告即置家庭於不顧，獨
    自外出下落不明，且曾於89年間委請律師請求辦理兩願離婚
    ，原告亦簽妥離婚協議書表示願意離婚，惟因戶政程序問題
    ，故無法順利完成程序，惟顯見被告已有離婚之意在先。又
    查原告於93年11月出獄後，多次試圖聯絡被告返家共同生活
    ，惟均無法如願，顯見被告至今仍無共同維持生活之意願，
    兩造已無實際之夫妻關係甚久，婚姻關係已生重大破綻，且
    已無回復之望，爰依民法第1052條第2 項規定，請求判決離
    婚。
二、按有民法第1052條第1 項以外之重大事由，難以維持婚姻者
    ，夫妻之一方得請求離婚，但其事由應由夫妻之一方負責者
    ，僅他方得請求離婚，民法第1052條第2 項定有明文。是對
    於家庭生活之美滿幸福，有妨礙之情形，即得認其與此之所
    謂難以維持婚姻之重大事由相當（最高法院79年臺上字第10
    40號判決及86年度第2 次民事庭會議決議參照）。至於是否
    有難以維持婚姻之重大事由，其判斷標準為婚姻是否已發生
    破綻而無回復之希望，此不可僅由原告已喪失維持婚姻意欲
    之主觀面加以認定，而應依客觀的標準，即難以維持婚姻之
    事實，是否已達於倘處於同一境況，任何人均將喪失維持婚
    姻希望之程度以決之（最高法院87年度臺上字第1304號判決
    參照）。又若夫妻雙方均為有責時，則應衡量比較雙方之有
    責程度，而許責任較輕之一方向應負主要責任之他方請求離
    婚，以符合公平（最高法院91年度臺上字第2023號判決參照
    ）。
三、查原告與被告甲○○於80年2 月4 日結婚，惟原告自80年6
    月7 日至同年12月22日止因竊盜案入監服刑，復自81年9 月
    18日起至84年4 月21日止因懲治盜匪條例案入監服刑，又自
    86年8 月12日起至93年10月29日止因竊盜案入監服刑，此有
    本院依職權調閱被告之在監在押全國紀錄表、全國前案簡列
    表附卷可稽，是以被告有無法與原告同居之正當理由（民法
    第1001條規定參照），且兩造久未共同生活之事實縱使構成
    難以維持婚姻之重大事由，惟此事由應由原告負責。揆諸前
    揭規定，原告訴請判決離婚，顯無理由，爰不經言詞辯論，
    逕以判決駁回之。
四、訴訟費用負擔之依據：民事訴訟法第78條。
中    華    民    國    95    年    4     月    6     日
                          家事法庭法  官  蔡惠如
以上正本係照原本作成。
如對本判決上訴，須於判決送達後20日之不變期間內，向本院
提出上訴狀，並繳納上訴裁判費新臺幣4,500元。
中    華    民    國    95    年    4     月    6     日
                                  書記官  周玉琦


司法院資訊處製作；財團法人民間司法改革基金會備份。
